【裁判字號】    90,上訴,124
【裁判日期】    900417
【裁判案由】    毒品危害防制條例
【裁判全文】
臺灣高等法院臺南分院刑事判決            九十年度上訴字第一二四號      Ｃ
      上  訴  人
      即  被  告  甲  ○  ○
      右  一  人
      選任辯護人  王  永  春
右上訴人因違反毒品危害防制條例案件，不服臺灣臺南地方法院八十九年度訴字第一
０三六號中華民國八十九年十二月二十六日第一審判決（起訴案號：臺灣臺南地方法
院檢察署八十八年度偵字第一四四四五號），提起上訴，本院判決如左：
      主      文
原判決撤銷。
乙○○共同連續販賣第一級毒品，累犯，處有期徒刑柒年。
販賣毒品所得新台幣陸仟元沒收，如全部或一部無法沒收時，以其財產抵償之。
甲○○公訴不受理。
      事      實
一、乙○○於民國（下同）八十年間因恐嚇罪，經最高法院判處有期徒刑一年六月，
    於八十四年八月十二日執行完畢。其與甲○○有同居關係，二人基於意圖營利之
    概括犯意及犯意之聯絡，於八十八年十月二十二日及二十五日，連續兩次由甲○
    ○以每包新台幣（下同）三千元之價格，販賣第一級毒品海洛因與鄭永昌（已因
    口腔癌病故），其方式係由甲○○以行動電話與鄭永昌聯絡好交付毒品之時間地
    點後，由乙○○前往送交毒品及收取價金。乙○○承甲○○之命，於八十八年十
    月二十二日、二十五日，先後在台南市○○街七十二號住處附近巷口、台南市○
    ○路女大超商前，各交付海洛因一包與鄭永昌，並各向鄭永昌收取價款三千元後
    轉交甲○○。甲○○則於平日提供毒品安非他命或海洛因供乙○○施用，以作為
    其參與販賣毒品之報酬（乙○○施用毒品之犯行，另經檢察官聲請送觀察、勒戒
    ）。嗣於八十八年十一月二十二日晚間八時五十分許，經警依鄭永昌之供述，在
    台南市○○街七十二號甲○○與乙○○同居住所內查獲。
二、案經台南縣警察局歸仁分局報請台灣台南地方法院檢察署檢察官偵查起訴。
      理      由
甲、關於被告乙○○部分：
一、上訴人即被告乙○○否認右開犯行，辯稱：伊不認識鄭永昌，不曾受甲○○之命
    轉交毒品，伊於警訊時，適藥癮發作精神不濟，不知道說了什麼云云，嗣改稱：
    因警員騙伊說甲○○供稱伊在販賣毒品，要伊配合鄭永昌去咬甲○○，伊為保護
    自己，故意在警訊及檢察官偵訊時為不實之供述云云。
二、查右開事實業據鄭永昌生前於警訊時證述明確，鄭永昌並供稱：伊會吸食海洛因
    ，是因為伊得到口腔癌，現已是末期，為了止痛所以才吸食等語（見警訊卷八十
    八年十一月十九日偵訊筆錄）。而鄭永昌以電話聯繫共同被告甲○○確定購買海
    洛因之數量、價格及交易地點後，即由被告乙○○分別於八十八年十月二十二日
    、二十五日，承甲○○之命將海洛因各乙包送至交易地點交給鄭永昌，並由鄭永
    昌將價款各三千元交予乙○○之事實，亦據被告乙○○於警訊及檢察官偵訊時自
    白無異，被告乙○○並供稱：伊也很不願意替甲○○送毒品，但因係其女友，且
    甲○○說鄭永昌有口腔癌，亟需毒品止痛，故伊才替他送，伊只有送毒品這二次
    見過鄭永昌，他嘴巴腫得很大等語（見警訊卷八十八年十一月二十三日偵訊筆錄
    、偵查卷第二九頁背面、第三十頁），再參以被告乙○○於警訊及檢察官偵訊時
    均自白其罪，而共同被告甲○○於檢察官偵訊時並自承與被告乙○○同居，乙○
    ○尚懷有其子等語（見偵查卷第三十二頁背面），顯見二人情同夫妻，被告乙○
    ○所供為甲○○送交毒品等語，自屬無所隱飾，堪以採信。被告乙○○嗣否認其
    事，係卸責之詞。被告又辯稱警訊時因藥癮發作不知說了什麼云云，偵查中之自
    白是故意亂講云云，嗣後又改稱警訊及檢察官偵訊均係被警員欺騙而故意為不實
    之供述云云，翻異其詞，已難採信；且警方並未對被告誘導訊問等情，有台南縣
    警察局歸仁分局90、03、15歸警刑字第二九五六號函及偵訊錄音帶可稽，被告此
    項辯解亦無足採。被告另聲請調取案發時之電話通聯記錄，欲證明鄭永昌未與甲
    ○○聯絡購買海洛因云云，惟本件案發迄今已逾一年五月，電話通聯記錄業已銷
    毀，自無從調取。被告又聲請傳訊蘇俊明，欲證明其於警訊時係受誘導訊問云云
    ，惟據被告供稱，不知蘇俊明住在何處，自無從傳喚。被告於警訊時雖曾供稱替
    甲○○送五次毒品給鄭永昌云云，鄭永昌則曾供稱向甲○○買四次毒品云云，惟
    嗣供稱送交二次等語，應以有利於被告之二次為可採。再者，治安機關對於毒品
    海洛因之查緝甚嚴，處罰綦重，此為眾所週知之事，如非有利可圖，被告與甲○
    ○當無冒險販賣之理，是被告與甲○○有營利之意圖灼然甚明。本件事證已臻明
    確，被告所辯係飾卸之詞，不足採信，其犯行洵堪認定。
三、按海洛因係毒品危害防制條例第二條第二項第一款所稱第一級毒品，被告乙○○
    販賣海洛因，核犯毒品危害防制條例第四條第一項之販賣第一級毒品罪。被告所
    參與之送交毒品及收取價金行為，係販賣毒品之構成要件行為。其與甲○○就上
    開犯行間，有犯意聯絡與行為分擔，為共同正犯。其販賣毒品前持有行為為販賣
    行為所吸收，不另論罪。其二次販賣海洛因行為，時間緊接，所犯罪名相同，顯
    係出於概括犯意反覆為之，為連續犯，以一罪論。其於八十年間，因恐嚇罪，經
    最高法院判處有期徒刑一年六月，於八十四年八月十二日執行完畢，有台灣高等
    法院被告全國前案記錄表在卷可按，其於五年內再犯本罪，為累犯，因販賣第一
    級毒品罪之法定本刑為死刑或無期徒刑，不得加重其刑。被告因受其同居男友蠱
    惑而參與犯罪，僅販賣二次，所得六千元亦悉數交與同居男友，衡其情狀堪以憫
    恕，認處以最低度刑無期徒刑，仍嫌過重，爰酌減其刑。原審予以論罪科刑，固
    非無見，惟未於理由項下說明被告具有營利之意圖，尚有未洽，被告上訴意旨猶
    執前詞否認犯罪雖不足採，惟原判決既有可議，自應由本院將原判決撤銷改判。
    爰審酌被告犯罪動機、智識程度、販賣毒品之次數等一切情狀，量處最低度之刑
    如主文第二項所示。被告販賣毒品所得六千元，應沒收之，如全部或一部不能沒
    收時，應以財產抵償之。扣案之含海洛因香菸一支、安非他命一包及吸食工具一
    組、酒精燈一個，係施用毒品之物，與本案販賣毒品之犯罪事實無涉，不予宣告
    沒收。
乙、關於被告甲○○部分：
一、公訴意旨略以：被告甲○○與乙○○二人基於意圖營利之概括犯意及犯意之聯絡
    ，於八十八年十月二十二日及二十五日，連續二次以每包三千元之價格，販賣第
    一級毒品海洛因與鄭永昌，其方式係事先聯絡時間地點，由乙○○送交毒品並取
    款。嗣於八十八年十一月二十二日晚間八時五十分許，經警依鄭永昌之供述，在
    台南市○○街七十二號甲○○與乙○○同居住所內查獲，認其觸犯毒品危害防制
    條例第四條第一項之販賣第一級毒品罪嫌。
二、按被告死亡者，應諭知不受理之判決，刑事訴訟法第三百零三條第五款定有明文
    ，本件被告甲○○業於九十年一月四日死亡，有臺灣臺南地方法院檢察署檢察官
    相驗屍體證明書在卷可稽，原審未及審酌，為科刑之判決，尚有未洽，原判決關
    於此部分自應予撤銷，另為不受理之判決，並不經言詞辯論為之。
據上論斷，應依刑事訴訟法第三百六十九條第一項前段、第三百六十四條、第二百九
十九條第一項前段、第三百零三條第五款、第三百零七條，毒品危害防制條例第四條
第一項、第十九條第一項，刑法第十一條前段、第五十六條、第四十七條、第五十九
條，判決如主文。
本案經檢察官蘇南桓到庭執行職務。
中    華    民    國      九十      年      四      月      十七        日
                                  臺灣高等法院臺南分院刑事第三庭
                                      審判長法官  黃    崑    宗
                                            法官  林    勝    木
                                            法官  楊    省    三
右正本證明與原本無異。
如不服本判決，應於判決送達後十日內向本院提出上訴狀，其未敘述理由者並應於提
出上訴狀後十日內向本院補提理由書（應附繕本)。
                                      法院書記官  陳    嘉  琍
中    華    民    國      九十      年      四      月      十八        日
附錄法條：
毒品危害防制條例第四條第一項：製造、運輸、販賣第一級毒品者，處死刑或無期徒
                              刑；處無期徒刑者，得併科新台幣一千萬元以下罰
                              金。


司法院資訊處製作；財團法人民間司法改革基金會備份。
